臺灣高等法院高雄分院刑事判決　　　　　　　　　　九十三年度上易字第五八四號
　　上　訴　人　臺灣高雄地方法院檢察署檢察官
　　被　　　告　甲○○○
　　選任辯護人　蔡淑媛　律師
　　　　　　　　吳敏蕙　律師
　　　　　　　　張名賢　律師
右上訴人因被告恐嚇等案件，不服臺灣高雄地方法院九十二年度簡上字第六四六號中
華民國九十三年九月二日第一審判決（聲請簡易判決處刑案號：臺灣高雄地方法院檢
察署九十二年度偵字第一七五０號），提起上訴，本院判決如左：
    主  文
原判決撤銷。
甲○○○以加害身體之事，恐嚇他人致生危害於安全，處拘役肆拾日，如易科罰金以
參佰元折算壹日。
    事  實
一、甲○○○與丙○○分別居住於高雄市○○區○○街一六○號五樓公寓之一、二樓
    ，及高雄市○○區○○街一五八號，兩人為隔鄰之鄰居。民國九十二年七月八日
    上午十時許，甲○○○因不滿丙○○要求其改善家中冷氣水管造成丙○○家中積
    水之現象，雙方發生口角爭執，甲○○○在其家中一樓庭院內，於該棟公寓之住
    戶及其他不特定之多數人均得以共聞、共見之狀態下，對丙○○怒罵：「瘋查某
    」、「心理變態」、「瘋到脫衣脫褲」、及「你好大膽出來啦！出來！瘋查某，
    欠我給你打，你要注意哦！你給我出來！你給我出來，好膽出來，你父要用水管
    給你噴射用什麼錄音，瘋查某！」等，足以貶損丙○○社會評價及恐嚇之言語，
    公然侮辱丙○○，及以加害身體之事恫嚇丙○○，使丙○○心生畏怖，致生危害
    於丙○○身體之安全。
二、案經丙○○訴由高雄市政府警察局新興分局報請臺灣高雄地方法院檢察署偵查後
    ，聲請簡易判決處刑，經原審高雄簡易庭判決後，再經原審合議庭依通常程序自
    為第一審判決。
    理  由
一、按對於判決之一部上訴者，其有關係之部分，視為亦已上訴，刑事訴訟法第三百
    四十八條第二項定有明文。又起訴事實中有一行為而觸犯數個罪名，或互有手段
    結果之關係者，雖其中某行為經諭知無罪或有罪，而當事人僅就其他之諭知有罪
    或無罪部分，提起上訴時，因審判不可分之關係，依刑事訴訟法第三百四十八條
    第二項之規定，其有關係之部分，視為亦已上訴，上訴審自應就全部事實為適當
    之判決，最高法院二十九年上字第三三八二號亦著有判例。本案被告被訴公然侮
    辱、恐嚇犯行，因係同時同地為之，為一行為而觸犯數個罪名，有想像競合犯之
    關係。雖檢察官僅就恐嚇犯行諭知無罪部分，提起上訴，惟揆諸前揭規定及判例
    意旨，本院仍應就全部事實予以審理，先此敘明。
二、訊據被告甲○○○坦承有於右揭時地，以上開言語辱罵告訴人丙○○等情，惟矢
    口否認有何公然侮辱及恐嚇之犯行，辯稱：其係於自己家中為上開行為，是被告
    辱罵告訴人時並非處於不特定之多數人均得以共見共聞之情形下，故其無從構成
    公然侮辱罪，且其亦無恐嚇之犯意，而上開言詞亦不足以令人心生畏怖云云。
三、經查：
  (一)被告於右揭時地以上開言詞怒罵告訴人丙○○等情，已經被告自白在卷，經核與
    告訴人指訴情節相符，且有告訴人提出於案發時錄音之錄音帶及錄音譯文可佐，
    並經檢察官勘驗錄音帶結果確與譯文內容相符（偵查卷第一四頁），而被告於原
    審亦表示對錄音帶內容不爭執（原審卷第九０頁），並經證人即被告之媳婦謝淑
    苓、證人即於被告家中幫傭之游錦沙於原審證述明確（原審卷第九九頁、第一○
    二頁），足證被告所為自白，與事實相符，自可採為認定事實之證據。
  (二)查「瘋查某」、「心理變態」、「瘋到脫衣脫褲」等言語，顯足以貶損告訴人在
    社會上之評價，侵害告訴人人格尊嚴及羞恥心，屬於侮辱之文字，應可認定。又
    所謂公然侮辱乃係指凡於特定或不特定多數人得以共聞共見之狀態中，未指明具
    體事實，惟其內容足以眨損他人社會評價之輕蔑行為，不論係出於言詞或舉動，
    均足當之。本件被告甲○○○之住處乃係一棟五層樓之公寓，而甲○○○則係住
    於一、二樓，該一樓外有一庭院，庭院外則有鐵捲門以為防護等情，業經證人謝
    淑苓於原審審理中證述明確，參以高雄市政府警察局新興分局所提供之現場照片
    ，可知被告住處之一樓庭院並無加蓋，另告訴人丙○○之住處則係三層樓之洋房
    ，一樓外亦有庭院，該庭院上方亦無加蓋，僅以一鏤空之鐵門與道路相隔等情（
    原審卷第六十頁至六三頁），再佐以證人游錦沙於原審證述伊於被告家中二樓陽
    臺親自見聞被告辱罵告訴人上開言語之語（原審卷第一○三、一○四頁），證人
    即系爭公寓三樓住戶黃美華於原審證稱伊本來在自己家中，但因聽到被告與告訴
    人爭執之聲音，即走到陽臺上，伊可以清楚聽到兩人爭吵之聲音之語（原審卷第
    一○七頁）等情，可知任何人於雙方之庭院內所為之任何言行，該棟公寓之住戶
    及不特定之人均得以共聞、共見之。足證被告於自身家中一樓庭院辱罵告訴人上
    開足以眨損告訴人社會評價之言語時，確處於公然之情況下，至堪認定。
　(三)按刑法第三百零五條所謂致生危害於安全，係指受惡害之通知者，因其恐嚇，生
    安全上之危險與實害而言。又所稱以加害生命、身體、自由、名譽、財產之事，
    恐嚇他人者，係指以使人生畏怖心為目的，而通知將加惡害之旨於被害人而言。
    （最高法院二十六年渝非字第一五號、五十二年台上字第七五一號可資參照）本
    件綜觀被告所為「你好大膽出來啦！... 欠我給你打，你要注意哦！你給我出來
    ！... 好膽出來，你父要用水管給你噴射」等語，客觀上顯足以令告訴人心生畏
    怖，至為明確。且被告是因冷氣水管裝設問題，與告訴人發生爭吵，已如前述，
    則被告在雙方爭吵之際，口出上開言詞，亦可徵被告主觀上有恐嚇之犯意甚明。
  (四)綜上論述，本件事證明確，被告所辯上開諸情，顯為事後卸責之詞，不足採信。
    被告犯行足堪認定。
四、核被告所為，係犯刑法三百零九條第一項之公然侮辱罪及同法第三百零五條之恐
    嚇危害安全罪。其所犯上開二罪，係同時同地以言詞為之，且侮辱及恐嚇之言詞
    相互穿插，衡情應屬自然意義之一行為而為上開侮辱及恐嚇言詞，為一行為而觸
    犯數個罪名，為想像競合犯，應從一重之恐嚇危害安全罪論處。公訴人認應併合
    處罰，尚有誤會。另關於被告被訴恐嚇犯行部分，原公訴意旨係指述：「被告以
    『好膽你出來，我便打死你』之語恐嚇告訴人」，然公訴人於原審審理時已當庭
    更正起訴之犯罪事實為「你好大膽出來啦！出來！瘋查某，欠我給你打，你要注
    意哦！你給我出來！你給我出來，好膽出來，你父要用水管給你噴射用什麼錄音
    ，瘋查某！」，本院自得就更正後之起訴事實予以審理，亦併此敘明。
五、原審據以論處被告公然侮辱罪刑，固非無見。惟查：(一)被告被訴恐嚇危害安全犯
    行部分，經本院綜觀被告所為全部言詞，認客觀上已足使人心生畏怖，而為有罪
    之諭知，已如前述，原判決為無罪之判決，顯有未恰。(二)原判決認被告被訴上開
    二罪應併合處罰，亦有未合。檢察官以原判決諭知恐嚇危害安全犯行無罪部分認
    事用法未恰，提起上訴，為有理由，自應由本院將原判決撤銷改判。審酌被告並
    無前科，有臺灣高等法院被告全國前案紀錄表附卷可稽，僅因細故即出言辱罵及
    恐嚇告訴人，雖於原審及本院審理時當庭向告訴人表示道歉之意，惟仍未能獲得
    告訴人之原諒等一切情狀，量處如主文第二項所示之刑，並諭知易科罰金之折算
    標準。
據上論結，應依刑事訴訟法第三百六十九條第一項前段、第三百六十四條、第二百九
十九條第一項前段，刑法第三百零五條、第三百零九條第一項、第五十五條、第四十
一條第一項前段，罰金罰鍰提高標準條例第一條前段、第二條，判決如主文。
本案經檢察官乙○○到庭執行職務。
中　　　華　　　民　　　國　　九十三　　年　　 十二 　　月　　 十五 　　日
                                    臺灣高等法院高雄分院刑事第一庭
                                        審判長法官    莊飛宗
                                              法官　　曾逸誠
                                              法官    黃三友
右正本證明與原本無異。
不得上訴。
　　　　　　　　　　　　　　　　　　　　　　書記官　　黃玉珠
中　　　華　　　民　　　國　　九十三　　年　　十二　　　月　　十六　 　日
附錄：本判決論罪科刑法條：
刑法第三百三十六條第二項
對於業務上所持有之物，犯前條第一項之罪者，處六月以上五年以下有期徒刑，得併
科三千元以下罰金。
附錄本件判決論罪科刑法條：
刑法第三百零五條
以加害生命、身體、自由、名譽、財產之事，恐嚇他人致生危害於安全者，處二年以
下有期徒刑、拘役或三百元以下罰金。
刑法第三百零九條第一項
公然侮辱人者，處拘役或三百元以下罰金。
